臺灣嘉義地方法院民事判決　九十年訴字第六○三號
　　原　　　告　　乙○○
　　兼訴訟代理人　丙○○
　　被　　　告　　甲○○
右當事人間請求損害賠償事件，本院判決如左：
    主      文
被告應給付原告乙○○新台幣伍拾萬元，及自九十年八月二日起至清償日止，按年息
百分之五計算之利息。
原告其餘之訴駁回。
訴訟費用由被告負擔五分之四，餘由原告負擔。
本判決第一項於原告乙○○以新台幣壹拾柒萬元為被告供擔保後，得假執行。
原告其餘假執行之聲請駁回。
    事      實
甲、原告方面：
一、聲明：
（一）被告應給付原告丙○○新台幣（下同）六十萬元，或給付原告乙○○六十萬元
      ，及自起訴狀繕本送達翌日起至清償日止，按年息百分之五計算之利息。
（二）前項所命給付金額，如被告對任一原告為給付，即免除其給付義務。
（三）願供擔保請准宣告假執行。
二、陳述：
（一）車號ＴＰ—六二二六號，ＢＭＷ牌，一九九二年一月出廠，形式五二五ＩＡ，
      排氣量二四九四ＣＣ之自小客車，屬原告乙○○所有，被告向原告丙○○、乙
      ○○借貸上開汽車，原告夫妻二人乃於八十八年七月二十一日下午十時三十分
      許，將該車駕駛至嘉義市○○路「藝術第一家」前，借予被告使用，並將車鑰
      匙交給被告保管，詎被告竟未盡善良管理人之注意義務，保管借用物，將上開
      汽車遺失，原告丙○○報警協尋，尋找未獲，乃於八十九年三月份向監理站辦
      理註銷登記，迄今仍為尋獲。
（二）按「因故意或過失，不法侵害他人之權利者，負損害賠償責任。」、「借用人
      應以善良管理人之注意，保管借用物。」、「借用人違反前項注意義務，致借
      用物毀損、滅失者，負損害賠償責任。」民法第一百八十四條第一項、第四百
      六十八條第一、二項分別定有明文。本件被告未盡善良管理人之注意義務保管
      借用物，致系爭汽車遺失，自應對貸與人負損害賠償責任，且因過失遺失系爭
      汽車，亦應負侵權行為損害賠償責任，爰依上開規定，請求被告賠償原告所受
      損害。
（三）又被告遺失原告所有之系爭汽車時，該車價值為新台幣六十萬元，有中古汽車
      價值表可稽，被告既無法返還系爭汽車予原告，即應賠償原告六十萬元之損失。
三、證據：提出汽車新領牌照登記書及過戶登記書、嘉義市警察局車輛協尋電腦輸入
    單、汽車車輛異動登記書及中古車行請表各一份為證。
乙、被告方面：
一、聲明：請求駁回原告之訴。
二、陳述：被告當時並沒有主動要向原告借車，是原告夫妻二人將車開到被告家樓下
    要借給被告，被告才把自己的車子鑰匙交給原告丙○○，由原告丙○○將被告的
    凱迪拉克牌車子開離路邊停車位後，再把系爭失竊車輛開進該車位停放，並在被
    告要求下，教導被告如何使用該車之大鎖。被告隔天早上下樓後發現該車位佈滿
    玻璃碎片，且停放在該車位上的是壹台喜美車，不是原告的車，於是就打電話給
    原告要向他說明車子失竊的事，但是原告的電話一直打不通，中午時分才取得聯
    絡，並至警局報案。被告懷疑此遺失事件實為原告所設之陷阱，因為一般偷車賊
    ，不需要打破玻璃才能將車子偷走，而當時被告看見的情景，就像是故意設下的
    偷竊現場一般。
丙、本院依職權向嘉義市警察局查詢系爭車輛是否尋獲？向嘉義區監理所查詢系爭汽
    車註銷前之強制汽車保險投保公司為何？並請嘉義縣工業會就系爭車輛失竊時之
    市場價值為鑑定。
    理      由
一、原告起訴主張：車號ＴＰ—六二二六號，ＢＭＷ牌，一九九二年一月出廠之自小
    客車，屬原告乙○○所有，被告向原告丙○○、乙○○借貸上開汽車，原告二人
    乃於八十八年七月二十一日下午十時三十分許，將該車駕駛至嘉義市○○路「藝
    術第一家」前，借予被告使用，並將車鑰匙交給被告保管，詎被告竟未盡善良管
    理人之注意義務，保管借用物，將上開汽車遺失，故請求被告依侵權行為或使用
    借貸之法律關係，賠償因系爭車輛遭竊而損失之價額及利息等語。被告則以，當
    初是原告夫妻二人在晚間十點多時主動將車子開到被告家樓下要借給被告，被告
    才把自己的車子鑰匙交給原告丙○○，由原告丙○○將被告的凱迪拉克牌車子開
    離路邊停車位後，再把系爭失竊車輛開進該車位停放，被告根本未開過原告的車
    子，隔天早上下樓後就發現該車位佈滿玻璃碎片，且停放在該車位上的已是壹台
    喜美車，原告汽車遭竊，被告在保管上並無過失等語置辯。
二、原告主張系爭汽車為原告乙○○所有，於八十八年七月二十二日失竊至今為尋獲
    等情，業據提出汽車新領牌照登記書及過戶登記書、嘉義市警察局車輛協尋電腦
    輸入單、汽車車輛異動登記書為證，並經本院依職權向嘉義市警察局查詢系爭車
    輛是否尋獲？等情，該局以九十年九月四日（九０）嘉市警刑六字第四一三四四
    號函覆稱：目前該車尚未尋獲等語，且為被告所不爭執，堪信為真實。
三、按「當事人互相表示意思一致者，無論其為明示或默示，契約即為成立」，民法
    第一百五十三條定有明文。被告雖辯稱是原告主動將車子開到被告家樓下，因見
    車子已經開來了，所以才向原告拿鑰匙，根本沒向原告借車云云。惟查，八十八
    年七月二十一日雖係由原告二人將車輛開至被告住處，然被告既已收受原告所交
    付之車鑰匙，且又將自己的車子交給原告開走，則兩造間顯然已達成使用借貸意
    思表示之合致，又系爭車輛為原告乙○○所有，顯然原告乙○○與被告已成立一
    使用借貸關係，至被告是否主動向原告借車，則與上開關係之成立無涉。
四、再按稱使用借貸者，謂當事人一方以物交付他方，而約定他方於無償使用後返還
    其物之契約。又借用人應以善良管理人之注意，保管借用物。借用人違反前項義
    務，致借用物毀損、滅失者，負損害賠償責任。民法第四百六十四條、第四百六
    十八條第一、二項分別定有明文。又按使用借貸為無償契約，僅借用人之一方受
    有利益，得無償使用借用物，故其對借用物之保管責任應從重定之，即其對借用
    物保管之注意程度，應超越保管自己之物之注意程度，始足當之。經查，被告雖
    抗辯系爭車輛乃由原告停放於路邊停車位，且停放後隔日即遭竊等情，為兩造所
    不爭執，故堪信為真實；惟將車輛停放路邊僅係一般車主保管自己車輛之方法，
    原告既已將車輛鑰匙交使付被告，被告自應妥盡善良管理人之義務將車輛移置較
    為安全之處所，例如可將車輛移至較緊鄰住家處，或可委託他人代為看管處，且
    被告並得以加裝方向盤鎖等其他防盜方式，妥加保管。又被告於早上七、八點即
    發現系爭車輛遭竊，且地上有玻璃碎片等情，業經其陳述明確，依現場狀況，顯
    非由於原告事後反悔，自行將車輛開走，被告竟以無法與原告取得聯繫為由，延
    至中午時分始在尋獲原告後，由原告報警處理，更可見被告於系爭車輛失竊後，
    亦未妥盡善良管理人之義務，即時通知警方處理竊案，以利掌握尋獲系爭遭竊車
    輛之時機，是被告不僅未依有相當知識經驗及誠意之人所用之保管方式保管系爭
    車輛，亦未於車輛失竊後妥善處理，依上開規定，自應負損害賠償責任。又被告
    抗辯此失竊事件實為原告所設之陷阱，因為一般偷車賊，不需要打破玻璃才能將
    車子偷走云云，不僅無任何證據以實其說，且每廠牌之車輛均有不同之防盜設計
    ，原告以常情推論竊賊不需打破玻璃即可將車開走云云，亦非可適用於各廠牌之
    車輛，被告上開抗辯，尚難信為真實，附此敘明。
四、再查，原告主張系爭車輛失竊時之價值為六十萬元云云，僅提出汽車雜誌之中古
    車行情表為證，惟經嘉義縣工業會依書面資料鑑定結果表示車輛價值應為五十萬
    元等情，有該工業會九十一年三月二十八日嘉縣工業鑑字第一零三二號函可稽，
    本院認係爭車輛失竊時之價值應為五十萬元，方屬合理。而被告既已無法將車輛
    返還原告乙○○，依民法第二百十五條之規定，自應以金錢賠償原告乙○○所受
    之損害，則被告應賠償原告乙○○系爭車輛失竊時之價值即五十萬元。原告逾此
    範圍之情求，為無理由，應予駁回。
五、原告陳明願供擔保，聲請宣告假執行，經核其勝訴部份，合於法律規定，爰酌定
    相當之擔保金額宣告之；其餘假執行之聲請，因該部份訴之駁回而失所依據，應
    予駁回。
據上論結，本件原告之訴為一不有理由，一不無理由，依民事訴訟法第七十九條但書
、第八十五條第一項前段判決如主文。
中　　　華　　　民　　　國　　九十一　　年　　　五　　　月　　　三　　　日
~B臺灣嘉義地方法院民事第一庭
~B   審判長法官  曾文欣
~B   法      官  朱美璘
~B　 法    　官　洪嘉蘭
右為正本，係照原本作成。
如對本判決上訴須於判決送達後廿日內向本院提出上訴狀
中　　　華　　　民　　　國　　九十一　　年　　　五　　　月　　　七　　　日
~B　　書　記　官　鄭翔元
